臺灣臺南地方法院刑事判決　　　　　　　 94年度訴字第918號
　　公　訴　人　臺灣臺南地方法院檢察署檢察官
　　被　　　告　乙○○
　　指定辯護人　本院公設辯護人　林宜靜
　　被　　　告　丙○○
上列被告等因違反槍砲彈藥刀械管制條例等案件，經檢察官提起
公訴（94年度偵字第6717號、94年度核退偵字第120號），本院
判決如下：
    主  文
乙○○共同傷害人之身體，處有期徒刑肆月。扣案鋁棒貳枝沒收
；又共同損壞他人之汽車擋風玻璃、大燈及鈑金，足以生損害於
他人，處有期徒刑月。扣案鋁棒貳枝沒收；又未經許可，寄藏
可發射子彈具有殺傷力之改造手槍，處有期徒刑年陸月，併科
罰金新臺幣貳拾萬元，罰金如易服勞役，以罰金總額與陸個月之
日數比例折算。扣案之仿ＢＥＲＥＴＴＡ廠半自動改造手槍壹枝
（含彈匣壹個、槍枝管制編號：壹壹零貳零壹柒貳壹號）沒收
之。應執行有期徒刑年拾壹月，併科罰金新臺幣貳拾萬元，罰
金如易服勞役，以罰金總額與陸個月之日數比例折算。扣案鋁棒
貳枝、仿ＢＥＲＥＴＴＡ廠半自動改造手槍壹枝（含彈匣壹個、
槍枝管制編號：壹壹零貳零壹柒貳壹號），均沒收之。
丙○○共同傷害人之身體，處有期徒刑月，如易科罰金，以
佰元折算壹日。扣案鋁棒貳枝沒收；又共同損壞他人之汽車擋風
玻璃、大燈及鈑金，足以生損害於他人，處有期徒刑肆月，如易
科罰金，以佰元折算壹日。扣案鋁棒貳枝沒收。應執行有期徒
刑陸月，如易科罰金，以佰元折算壹日。扣案鋁棒貳枝沒收。
    事  實
一、乙○○明知未經中央主管機關許可，不得製造、持有、寄藏
    具殺傷力之槍砲或彈藥，竟於民國（下同）九十四年二月間
    某日，在臺南市○○區○○街七一五巷四十一弄二十一號住
    處，收受其友人吳桓羽（已歿）所交付，具有殺傷力，仿Ｂ
    ＥＲＥＴＴＡ廠半自動手槍之改造手槍（由仿ＢＥＲＥＴＴ
    Ａ廠半自動手槍之玩具手槍換裝土造槍管予以改造；槍枝管
    制編號為：0000000000號，含彈匣一個）一枝及
    未具殺傷力之子彈二顆，並將之寄藏在其上址住處內。
二、乙○○與甲○○為遠親關係，因故宿有嫌隙。乙○○於九十
    四年四月二十一日，持上開改造手槍暨子彈二顆，偕同其友
    人丙○○駕車外出，兩人於同日下午七時五十分許，在臺南
    市○區○○路一段二九五號前，適見甲○○、戊○○亦駕車
    抵達該處，詎乙○○、丙○○竟共同基於傷害及毀損之犯意
    聯絡，各持鋁棒一支，離開其等所駕駛之自小客車，欲一同
    教訓甲○○，惟因丙○○原本即受傷行動不便，乃由乙○○
    持鋁棒自後追打甲○○，致甲○○受有左手第五指遠端指關
    節脫臼、骨折、左手第四指挫瘀傷、撕裂性骨折及雙膝挫擦
    傷等傷害；丙○○則留於原地，持鋁棒毀損戊○○所有（由
    甲○○實際使用），車號為：一五七三－ＬＷ號之自小客車
    ，造成該車之擋風玻璃、大燈及車體鈑金均遭毀損。乙○○
    復持上開改造手槍，在臺南市○區○○路一段二六二巷前，
    對空鳴槍一發。嗣因警方據報循線查獲，並扣得上開改造手
    槍一枝（含彈匣一個）、剩餘之子彈一顆（經鑑定結果為無
    殺傷力）及前開鋁棒二枝，始知前情。
三、案經臺南市警察局第五分局報請臺灣臺南地方法院檢察署檢
    察官偵查起訴。
    理  由
甲、【有罪部分】
一、上揭犯罪事實，業經被告乙○○於本院審理時坦承不諱，並
    當庭為認罪之表示（見本院卷九十四年八月三十一日審判筆
    錄）。且查：
    （一）被告乙○○供承之前開犯行，核與證人（即告訴人）
          甲○○、戊○○分別於偵查中及本院審理時所證述：
          告訴人甲○○遭被告乙○○以鋁棒毆傷，且車號為：
          一五七三－ＬＷ號之自小客車，亦遭被告等人以鋁棒
          毀損擋風玻璃、大燈及車體鈑金之情節（見九十四年
          度偵字第六七一七號偵查卷第二三頁、本院卷九十四
          年八月三十一日審判筆錄）大致相符。
    （二）而扣案之仿ＢＥＲＥＴＴＡ廠半自動手槍之改造手槍
          一枝（含彈匣一個、槍枝管制編號為：000000
          0000號），經送內政部警政署刑事警察局鑑定結
          果為：送鑑改造手槍一枝，認係由仿ＢＥＲＥＴＴＡ
          廠半自動手槍製造之玩具手槍換裝土造金屬槍管改造
          而成之改造手槍，機械性能良好，可擊發適用子彈，
          認具殺傷力，此有該局九十四年六月二日刑鑑字第○
          九四○○七四九四五號槍彈鑑定書一份、照片四幀存
          卷可徵（見九十四年度偵字第六七一七號偵查卷第三
          六至三八頁）。
    （三）此外，復有扣案鋁棒二枝可憑及扣押書、刑案現場平
          面圖各一紙、現場照片十張、扣押物品清單二紙、診
          斷證明書二紙、汽車估價單一紙（見第四○九號警卷
          第三六頁、第三七頁、第五三頁至第六三頁、九十四
          年度偵字第六七一七號偵查卷第十頁、第五七頁、第
          五八頁）在卷可稽。
    （四）綜上，已足認被告乙○○自白與事實相符，本件被告
          乙○○部分事證明確，其前揭違反槍砲彈藥刀械管制
          條例案件及共同傷害、毀損等之犯行，均堪以認定，
          應依法論科。
二、另訊據被告丙○○固對其所為上開毀損犯行供認無誤，並當
    庭就此（毀損）部分為認罪之表示（見本院卷九十四年八月
    三十一日審判筆錄），然矢口否認其有何與被告乙○○共同
    為傷害之犯行，並辯稱：伊沒有打告訴人甲○○，伊只有拿
    棍子砸甲○○之車（即登記為戊○○所有，由甲○○實際使
    用，車號為：一五七三－ＬＷ號之自小客車），伊沒傷害甲○○，為何被起訴傷害罪云云。經查：
   （一）被告丙○○於本院審理時供稱：當天被告乙○○叫伊
         把車子停下，乙○○說要下車帶鋁棒打甲○○，伊帶
         鋁棒下車是要幫乙○○的忙。因為伊之前就聽被告吳
         志遠說過甲○○之事，所以才會拿鋁棒砸車，就是要
         幫被告乙○○出氣，但因為伊的髖關節係人工關節，
         不能跑，所以才沒有去追告訴人甲○○等語（見本院
         卷九十四年八月三十一日審判筆錄），則由被告吳俊
         明前開供述以觀，可知被告丙○○所以停車及攜帶鋁
         棒下車之目的，均係為了幫忙被告乙○○教訓告訴人
         甲○○，故其主觀上之認識，顯然具有傷害及毀損之
         故意至明。此核與被告丙○○前於偵查時所供陳：伊
         二人原先要持鋁棒共同教訓告訴人甲○○，後來伊無
         法追上，就直接去砸車；伊承認有持鋁棒，但腳受傷
         ，追不到告訴人甲○○，只留在現場將前開自小客車
         毀損等語（見九十四年度偵字第五九五六號偵查卷第
         九、十頁、九十四年度偵字第六七一七號偵查卷第二
         四頁）一致，即可明瞭。本院認被告丙○○既在與被
         告乙○○共同停車，並持鋁棒下車之初，即已與被告
         乙○○有共同傷害告訴人之犯意聯絡，縱其因為自己
         受傷不良於行，追不上告訴人，而無法親自毆傷告訴
         人，然其與被告乙○○已有傷害告訴人之犯意聯絡，
         且業由被告乙○○實際分擔為此部分之傷害犯行至明
         ，則被告丙○○自無從以其未親自打傷告訴人乙情，
         脫免其責。
   （二）且按意思之聯絡並不限於事前有所謀議，即僅於行為
         當時有共同犯意之聯絡者，亦屬之，且其表示之方法
         ，亦不以明示通謀為必要，即相互間有默示之合致，
         亦無不可（最高法院七十三年臺上字第二三六四號判
         例意旨可資參照）。查：被告丙○○雖矢口否認有共
         同傷害犯行，並以前詞置辯。惟承上揭判例意旨，被
         告丙○○與乙○○二人，對於分持鋁棒對告訴人等為
         暴力行為之方式，藉以達教訓告訴人甲○○之目的，
         於停車及各別持鋁棒下車之際，既已有共識，故被告
         二人就以持鋁棒為傷害及毀損之犯行，有默示之犯意
         聯絡，並由被告乙○○持鋁棒，繼續追打告訴人吳永
         生致傷，及由行動較為不便之被告丙○○持鋁棒原地
         毀損甲○○等人留置現場尚不及開走之汽車，顯見被
         告二人各有行為分擔，是被告丙○○所辯其未涉及傷
         害犯行云云，實無足採。
   （三）又證人（即同案被告）乙○○於本院審理時亦結證稱
         ：伊叫被告丙○○停在告訴人甲○○的車後面，伊下
         車就拿鋁棒打告訴人甲○○的背部，因為告訴人用手
         抵抗，沒有打到告訴人的背部。伊追的時候，被告吳
         俊明在砸車。伊打完回來，被告丙○○已經砸完車了
         等語（見本院卷九十四年八月三十一日審判筆錄），
         核與證人（即告訴人）甲○○於偵查中及本院審理時
         所證稱：當天被告等人持棍棒打伊與告訴人戊○○（
         戊○○未受傷），自小客車也是被告等持棍棒予以毀
         損；伊和戊○○下車，看到被告乙○○、丙○○分持
         鋁棒，朝伊與戊○○打，伊與戊○○二人就一起跑，
         被告乙○○就追著伊與戊○○打。被告丙○○留在車
         子那邊打車子；被告是二人下來打伊的等語（見九十
         四年度偵字第六七一七號偵查卷第二三頁；本院卷九
         十四年八月三十一日審判筆錄）情節相符，益徵被告
         二人確有共同傷害及毀損之犯行明確。
   （三）此外，並有扣案鋁棒二枝可佐及扣押書、診斷證明書
         、刑案現場平面圖各一紙、現場照片十張、扣押物品
         清單二紙、車損估價單一紙（見第四○九號警卷第三
         六頁、第三七頁、第五三頁至第六三頁、九十四年度
         偵字第六七一七號偵查卷第十頁、第五七頁、第五八
         頁）存卷可考。
   （四）綜上，本件被告丙○○部分事證明確，其前揭共同傷
         害及毀損之犯行，均堪以認定，應依法論科。
三、應適用之法條：
　 （一）按槍砲彈藥刀械管制條例係將持有與寄藏為分別之處
         罰規定，而寄藏與持有，均係將物置於自己實力支配
         之下，僅寄藏必先有他人之持有行為，而後始為之受
         寄代藏而已，故寄藏之受人委託代為保管，其保管之
         本身，亦屬持有，不過，此之持有係受寄之當然結果
         ，雖不應另就持有予以論罪。然未經許可無故持有獵
         槍、子彈，其持有之繼續，為行為之繼續，亦即一經
         持有該槍彈，罪即成立，但其完結須繼續至持有行為
         終了時為止。則包括持有之寄藏該槍彈行為，自亦為
         行為之繼續，其犯罪之完結須繼續至寄藏行為終了時
         為止。此與司法院院解字第三六三二號解釋所稱寄藏
         贓物罪於寄藏行為完畢時其犯罪即已完成，其後之占
         有該贓物乃犯罪之狀態繼續，而非行為繼續，迥不相
         同（最高法院八十八年度臺上字第七六一號判決意旨
         可資照）。查：被告乙○○係未經許可，持有上開
         具有殺傷力之仿ＢＥＲＥＴＴＡ廠半自動手槍之改造
         手槍一枝（含彈匣一個、槍枝管制編號為：0000
         000000號）並予以寄藏，核其所為，係違反槍
         砲彈藥刀械管制條例第八條第四項之未經許可寄藏可
         發射子彈具有殺傷力之改造手槍罪。又其寄藏改造手
         槍前後之持有改造手槍行為，已為寄藏之高度行為所
         吸收，故不另論罪。
   （二）又查：被告乙○○、丙○○分持鋁棒傷害告訴人吳永
         生及毀損戊○○所有自小客車之擋風玻璃、大燈及車
         體鈑金，核其等所為，均係犯刑法第二百七十七條第
         一項之傷害罪及同法第三百五十四條之毀損罪。又被
         告二人間，就上開傷害及毀損犯行，有犯意聯絡及行
         為分擔，業如前述，故應俱論以共同正犯。
   （三）而被告乙○○所犯上開違反槍砲彈藥刀械管制條例及
         傷害及毀損三罪間；被告丙○○所犯上開傷害及毀損
         二罪間，俱犯意各別，罪名互殊，而均應予以分論併
         罰。至於公訴人雖認被告等所犯上開傷害及毀損二罪
         間，有方法結果之牽連關係。惟按刑法上之牽連犯係
         指行為人本僅有犯一罪之故意，但其方法行為或結果
         行為另犯其他罪名，而此二罪之間，在客觀上即通常
         觀念，足認具有「方法（手段）與目的」，或「原因
         與結果」之牽連（因果）關係者而言（最高法院七十
         七年度臺上字第三五八號判決意旨可資參照）。然查
         ：被告二人所為之傷害及毀損犯行間，彼此並無所謂
         「方法與目的」或「原因與結果」之牽連關係可言，
         亦即傷害非必以毀損為方法，毀損更非傷害之當然結
         果，公訴人認此屬於牽連關係，容有誤會，併此敘明
         。
   （四）爰審酌被告乙○○前有傷害前科，素行非佳；被告吳
         俊明無前科，素行尚可，此有臺灣臺南地方法院檢察
         署刑案資料查註紀錄表及臺灣高等法院被告前案紀錄
         表各二份附卷可稽，其等犯罪之動機、目的係因被告
         乙○○與告訴人甲○○前有嫌隙仇怨，為教訓告訴人
         甲○○之故，又被告乙○○非法自擁手槍之犯行，對
         公共秩序、社會治安暨善良風俗之影響非輕，其等之
         手段、品性、生活狀況、智識程度，再被告乙○○嗣
         能坦認犯行、被告丙○○亦知坦認毀損犯行，犯罪後
         之態度尚可等一切情狀，各量處如主文所示之刑，並
         就被告丙○○部分，併諭知如易科罰金之折算標準及
         定應執行刑；對被告乙○○併科罰金部分，諭知如易
         服勞役之折算標準及定應執行刑，以資懲儆。
　 （五）再查：扣案具有殺傷力之仿ＢＥＲＥＴＴＡ廠半自動
         手槍之改造手槍一枝（含彈匣一個、槍枝管制編號為
         ：0000000000號），屬違禁物，自應依刑
         法第三十八條第一項第一款之規定，宣告沒收之。另
         扣案鋁棒二枝，均係被告乙○○所有，且為供其等二
         人共犯傷害及毀損罪所用之物，業經其等供陳在卷（
         見警卷第十三頁），亦應依刑法第三十八條第一項第
         二款之規定沒收。
乙、【被告乙○○不另為無罪諭知部分】
一、公訴意旨另略以：被告乙○○前於九十四年二月間某日，在
    臺南市○○區○○街七一五巷四十一弄二十一號住處，除收
    受並寄藏吳桓羽（已歿）所交付，前開具有殺傷力，仿ＢＥ
    ＲＥＴＴＡ廠半自動手槍之改造手槍一支外，同時亦收受子
    彈二顆併寄藏在其上址住處內。因認被告乙○○尚涉犯違反
    槍砲彈藥刀械管制條例第十二條第四項之未經許可寄藏子彈
    罪嫌（至檢察官起訴書雖記載：被告此部分涉犯違反同條例
    第十二條第四項之未經許可持有子彈罪嫌，惟業經蒞庭檢察
    官當庭表示誤繕而更正，併予說明）等語。
二、按犯罪事實應依證據認定之，無證據不得認定其犯罪事實，
    又不能證明被告犯罪者，應諭知無罪之判決，刑事訴訟法第
    一百五十四條第二項、第三百零一條第一項分別定有明文。
    本件公訴人認被告乙○○涉有同條例第十二條第四項未經許
    可寄藏子彈罪嫌，無非以其中一顆子彈能擊發（由被告乙○○擊發，僅賸彈殼），扣案未擊發之另一顆子彈亦應可擊發
    ，且具有殺傷力乙情，為其主要論據。
三、然按事實之認定，應憑證據，苟未能發現相當確實之證據或
    證據不足以證明，自不能以推測或擬制之方法以為裁判之基
    礎。且依據司法院秘書長八十一年六月十一日秘臺廳（二）
    第○六九八五號函釋稱：「殺傷力之標準為在最具威力之適
    當距離，以彈丸可穿入人體皮肉層之動能為準。」另依日本
    科學警察研究所之研究結果認：「彈丸單位面積動能達二十
    焦耳／平方公分，則足以穿入人體皮肉層。」故關於槍、彈
    殺傷力之認定，需經專業之鑑定結果，非得僅以子彈可以擊
    發之事實，遽認其即具備殺傷力。查：已擊發子彈一顆，雖
    曾擊發，但未曾送鑑定，即無從證明其是否具備足夠發射動
    能而具殺傷力，揆諸前揭法文及說明，自應作有利被告之推
    定，亦即認尚無從證明其具殺傷力。又扣案未擊發子彈一顆
    、已擊發彈殼一顆，經送內政部警政署刑事警察局鑑定結果
    為：已擊發彈殼一顆，係已擊發土造金屬彈殼；未擊發子彈
    一顆，以試射法鑑定，經實際試射，雖可擊發，惟發射動能
    甚微，認「不具殺傷力」等語，此有該局九十四年六月三日
    刑鑑字第○九四○○六六八四九號槍彈鑑定書一份、同局九
    十四年八月四日第○九四○一一六五八四號函文一紙及照片
    四幀存卷可徵（見九十四年度偵字第六七一七號偵查卷第三
    二至三五頁、本院卷第二四頁）。綜上，本院依調查結果所
    得證據，認為無法證明被告確有未經許可寄藏具「有殺傷力
    」子彈之犯行，本應為無罪之諭知，惟因公訴人認被告乙○○此部分寄藏子彈之犯行，與上揭未經許可寄藏可發射子彈
    具有殺傷力之改造手槍罪部分，有想像競合犯之裁判上一罪
    關係，故爰不另為無罪之諭知。
四、末查：前揭鑑驗試射之改造子彈一顆，因試射耗盡，所餘之
    彈頭、彈殼及扣案（已擊發之子彈）彈殼等，均不具殺傷力
    ，俱非屬違禁物，自無從依法為沒收之諭知，附此敘明。
據上論斷，應依刑事訴訟法第二百九十九條第一項前段，槍砲彈
藥刀械管制條例第八條第四項，刑法第十一條前段、第二十八條
、第二百七十七條第一項、第三百五十四條、第四十一條第一項
前段、第二項、第四十二條第三項、第五十一條第五款、第三十
八條第一項第一款、第二款，罰金罰鍰提高標準條例第一條前段
、第二條，判決如主文。
本案經檢察官丁○○到庭執行職務。
中　　華　　民　　國　　94　　年　　9 　　月　　14　　日
                     刑事第六庭 審判長法  官  張瑛宗
                                      法  官  陳映佐
                                      法  官  徐千惠
以上正本證明與原本無異。
如不服本判決，應於判決送達後10日內，向本院提出上訴狀（應
附繕本）。
      　　　　　　　　　　　　　      書記官　韓雪青
中　　華　　民　　國　　94　　年　　9 　　月　　15　　日
附錄本案論罪科刑法條：
槍砲彈藥刀械管制條例第8條
未經許可，製造、販賣或運輸鋼筆槍、瓦斯槍、麻醉槍、獵槍、
空氣槍或第4條第1項第1款所定其他可發射金屬或子彈具有殺傷
力之各式槍砲者，處無期徒刑或5年以上有期徒刑，併科新臺幣1
千萬元以下罰金。
未經許可，轉讓、出租或出借前項所列槍枝者，處5年以上有期
徒刑，併科新臺幣1千萬元以下罰金。
意圖供自己或他人犯罪之用，而犯前二項之罪者，處無期徒刑或
7年以上有期徒刑，併科新臺幣1千萬元以下罰金。
未經許可，持有、寄藏或意圖販賣而陳列第1項所列槍枝者，處3
年以上10年以下有期徒刑，併科新臺幣700萬元以下罰金。
第 1 項至第 3 項之未遂犯罰之。
中華民國刑法第277條
傷害人之身體或健康者，處3年以下有期徒刑、拘役或1千元以下
罰金。犯前項之罪因而致人於死者，處無期徒刑或7年以上有期
徒刑；致重傷者，處3年以上10年以下有期徒刑。
中華民國刑法第354條
毀棄、損壞前二條以外之他人之物或致令不堪用，足以生損害於
公眾或他人者，處2年以下有期徒刑、拘役或500元以下罰金。
